臺灣士林地方法院民事判決　　　　　　　100年度訴字第186號
原　　　告　張至文
訴訟代理人　林炳煌律師
被　　　告　陳張嫌
　　　　　　李張節子
　　　　　　翁珠
　　　　　　張翁芳
　　　　　　謝翁阿桂
　　　　　　翁寶玉
　　　　　　翁玉美
　　　　　　洪張烏
　　　　　　杜張霞
　　　　　　許張阿梅
　　　　　　張含笑
　　　　　　張振昌
　　　　　　林張謙
　　　　　　張阿滿
　　　　　　張金
　　　　　　張麗玉
　　　　　　張麗花
　　　　　　張盈盈
上列當事人間塗銷地上權登記事件，本院判決如下：
    主  文
原告之訴駁回。
訴訟費用由原告負擔。
    事實及理由
一、原告起訴主張略以：伊於民國66年間取得坐落新北市八里區
    （即臺北縣八里鄉○○○里○段埤子頭小段102-6 地號土地
    （下稱系爭土地）之所有權，其上門牌號碼為臺北縣八里鄉
    ○○路○段398 巷2 號房屋（下稱系爭建物），亦由伊於82
    年間取得所有權。而系爭土地雖於38年12月8 日為訴外人張
    兔設定地上權（下稱系爭地上權）登記，然因系爭地上權登
    記之權利範圍與系爭建物登記之面積不符，且系爭土地及建
    物均歸伊所有，故系爭地上權登記已無存在之必要，張兔嗣
    於73年6 月5 日死亡，被告等18人為張兔之繼承人，迄未辦
    理繼承登記，爰請求被告辦理繼承登記後並塗銷系爭地上權
    登記等語。
二、按原告之訴，依其所述之事實，在法律上顯無理由者，法院
    得不經言詞辯論，逕以判決駁回之，民事訴訟法第249 條第
    2 項定有明文。次按土地之繼承登記，依照土地法第73條規
    定，得由任何繼承人為全體繼承人聲請之，繼承人自毋庸對
    他繼承人為裁判上之請求（最高法院85年度台上字第1134號
    判決要旨參照）。倘被繼承人生前已負有塗銷登記之義務，
    即可逕行請求繼承人直接辦理塗銷其名義之登記，固無由其
    繼承人辦理繼承登記後，再辦理塗銷登記之必要，但遺產於
    分割前，為全體繼承人公同共有，應負塗銷義務者，仍為全
    體繼承人。苟未以全體繼承人為共同被告，其當事人之適格
    自有欠缺（最高法院91年度台上字第1350號判決要旨參照）
    。又當事人提起民事訴訟，如無保護之必要且當事人不適格
    ，應認為權利保護要件有欠缺，法院毋庸命其補正，應認其
    訴為無理由，以判決駁回之。
三、經查，本件原告起訴並未提出系爭地上權何時消滅、消滅之
    原因及依據之訴訟標的法律關係，已難認其請求為有理由。
    況依原告所提土地暨建物登記第二類謄本、日據時期戶籍簿
    冊及戶籍謄本等記載，可知系爭地上權之地上權人張兔已於
    73年6 月5 日死亡（士簡調卷第51頁），其繼承人除原告於
    100 年3 月23日所提民事補正(二)狀所列之被告18人外，因張
    兔之子（四男）張俊平係在張兔死亡前之71年5 月27日死亡
    ，依民法第1140條：「第1138條所定第一順序之繼承人，有
    於繼承開始前死亡或喪失繼承權者，由其直系血親卑親屬代
    位繼承其應繼分。」之規定，原告及訴外人張麗華均因代位
    繼承而成為張兔之繼承人，揆諸前開說明，系爭地上權之繼
    承登記，即得由原告為全體繼承人聲請之，毋庸對他繼承人
    為本件裁判上之請求，其訴請被告辦理繼承登記，自屬欠缺
    保護之必要。次查，原告另請求被告塗銷系爭地上權登記，
    並未將張兔之繼承人張麗華一併列為被告，揆諸前揭說明，
    亦屬當事人不適格。從而，原告提起本件訴訟，於法律上顯
    無理由，爰不經言詞辯論，逕以判決駁回之。
四、依民事訴訟法第249條第2項、第78條，判決如主文。
中    華    民    國   100    年    5     月    10    日
                  民事第一庭  法  官  林政佑
以上正本證明與原本無誤。
如對本判決上訴，應於判決送達後20日內向本院提出上訴狀；若
委任律師提起上訴者，應一併繳納上訴審裁判費，否則本院得不
命補正逕行駁回上訴。
中    華    民    國   100    年    5     月    13    日
                              書記官  蔡岳霖